最高法院刑事判決　　　　　　　　　　　　　　　九十三年度台上字第二二七一號
　　上訴人　台灣高等法院台中分院檢察署檢察官
　　被　告　甲○○
右上訴人因被告貪污案件，不服台灣高等法院台中分院中華民國九十三年二月十七日
第二審判決（九十二年度上訴字第一九八三號，起訴案號：台灣南投地方法院檢察署
九十一年度偵字第二八六九號），提起上訴，本院判決如左：
    主  文
原判決撤銷，發回台灣高等法院台中分院。
    理  由
本件原判決維持第一審論處被告甲○○連續公務員洩漏關於中華民國國防以外應秘密
之文書罪刑（處有期徒刑陸月，如易科罰金，以佰元折算壹日）之判決，駁回被告
在第二審之上訴；又被告被訴牽連涉犯貪污治罪條例第六條第一項第五款圖利罪部分
，第一審以此部分犯罪尚屬不能證明，因公訴意旨認與上開論罪科刑部分有裁判上一
罪關係，不另為無罪之諭知，於法並無不合，予以維持，駁回檢察官此部分在第二審
之上訴；固非無見。
惟按共犯或證人之供述證據，雖前後有部分不符，或相互間有所歧異，但究竟何者為
可採，法院仍應綜合其他調查證據之結果，依憑證據法則，本於職權予以斟酌，非謂
一有不符或矛盾，即應認其全部均不可採信。本件原判決認被告被訴涉犯圖利部分犯
罪不能證明，係以被告辯稱：不知詹素美將本件相關車籍資料作為犯罪之用，伊未收
到任何款項等語，及證人詹素美事後翻供，又證人蔡明孝、黃德雄、林利真、黃冠銘
之證言，均無法為不利於被告之證明，為判斷之基礎。但查事發期間證人詹素美係以
經營檳榔攤為業，並非從事與車輛有關之行業，何以向被告查詢車籍資料達五、六十
筆（依原判決事實之認定）之多？又被告任警職多年，與詹女又係國中同學，對詹女
身家背景，理應熟稔，且被告查抄本件多筆相關車籍資料之端末機位置，有在分局長
室者，有在勤務中心者，有在警備隊者（見台灣士林地方法院檢察署九十一年度偵字
第六一五七號卷第六頁），被告既在刑事組任職，若為業務之需要，何須至他處之端
末機查詢？檢察官上訴意旨指依一般經驗法則，被告應明知違法，及證人詹素美不利
於被告之證言中，關於查詢車籍資料之代價，每筆新台幣一千元部分應屬可信云云，
經核尚非全然無據，揆之首開說明，自有進一步研求之處。又據證人詹素美在警訊時
曾供稱：「第一次由黃冠銘交付的傳真資料，該筆資料的錢，由黃德雄匯（新台幣）
一萬八千元至一個彰化銀行蘆洲分行戶名為『林芳貞』的帳戶內，該戶頭是黃德雄叫
黃冠銘帶下來交給我，作為以後調資料的費用，都由黃德雄將錢匯入該帳戶中，再提
領錢交給忠信哥（指被告），而該帳戶的金融提款卡則放在我南投家中的客廳。」云
云（見原判決第七頁），本件是否曾查扣該金融提款卡？有無該『林芳貞』之帳戶？
若有，其有無詹素美所稱提款一萬八千元之情形，如何提領？均有待進一步調查、審
認，因關係證人詹素美不利於被告證言部分真實性之判斷，亦有再加詳查之必要。另
被害人黃紹華於警訊時稱其於民國九十年七月二十四日匯款新台幣四萬七千元至華南
銀行三重分行嚴斯才帳戶（見台灣士林地方法院檢察署九十一年度偵字第三九五六號
卷第九０四頁），而黃紹華所駕之Ｚ七｜九三八九號自用小客車之車籍資料經原判決
認係被告所查抄（見原判決附表），另被告於偵查中亦供承其第一次查抄相關車籍資
料時間為九十年八、九月間（同上檢察署九十一年度偵字第六一五七號卷第十一頁）
，與原判決認定被告查抄之時間為九十年十月間，似均不相符。查利用警局之端末機
查詢車籍資料，均須使用密碼始可進入，被告查抄多少筆相關車籍資料，似非不可自
內政部警政署資訊室查得，以判斷被告犯罪之時間及筆數，如不能或不易調查，亦應
於理由內說明，遽為論斷，亦非適法。檢察官上訴意旨指摘原判決不當，尚非無理由
，應認有撤銷發回更審之原因。又被告另犯刑法第一百三十二條之罪部分，因與上開
撤銷發回之圖利罪部分有裁判上一罪關係，基於審判不可分之原則，應一併發回，合
予指明。
據上論結，應依刑事訴訟法第三百九十七條、第四百零一條，判決如主文。
中　　　華　　　民　　　國　　九十三　　年　　　五　　　月　　　六　　　日
                              最高法院刑事第七庭
                                  審判長法官  洪　明　輝
                                        法官  黃　一　鑫
                                        法官  魏　新　和
                                        法官  林　秀　夫
                                        法官  蘇　振　堂
      右正本證明與原本無異
                                              書  記  官
中　　　華　　　民　　　國　　九十三　　年　　　五　　　月　　 十二 　　日
                                                                      Ｒ
